臺灣桃園地方法院民事判決
原　　　告　戊○○○
　　　　　　乙○○
　　　　　　丁○○
　　　　　　丙○○
共　　 同
訴訟代理人　紀亙彥律師
複 代理 人　鈕則慧律師
被　　　告　長鴻電子股份有限公司
法定代理人　甲○○
訴訟代理人　楊逸民律師
被　　　告　己○○
上列當事人間損害賠償事件，於民國96年2 月26日辯論終結，本
院判決如下：
    主  文
被告應連帶給付原告戊○○○新台幣壹佰壹拾玖萬肆仟參佰玖拾
伍元，及被告己○○自95年8 月12日、被告長鴻公司自95年8 月
11日起均至清償日止按週年利率5 ％計算之利息。
被告應連帶給付原告乙○○、丁○○、丙○○各新台幣參拾貳萬
伍仟元，及被告己○○自95年8 月12日、被告長鴻公司自95年8
月11日起均至清償日止按週年利率5 ％計算之利息。
原告其餘之訴駁回。
訴訟費用由被告連帶負擔百分之四十八；由原告戊○○○負擔百
分之三十四；餘由原告乙○○、丁○○、丙○○平均分擔。
本判決第一項於原告戊○○○以新台幣肆拾萬元供擔保後，得假
執行。但被告如以新台幣壹佰壹拾玖萬肆仟參佰玖拾伍元為原告
戊○○○預供擔保，得免為假執行。
本判決第二項於原告乙○○、丁○○、丙○○分別各以新台幣壹
拾壹萬元供擔保後各得假執行。但被告如各以新台幣參拾貳萬伍
仟元分別為原告乙○○、丁○○、丙○○預供擔保，各得免為假
執行。
原告其餘假執行之聲請駁回。
    事實及理由
壹、原告主張：
一、緣95年2 月2 日晚間10時許，原告戊○○○之夫郭德雄，自
    桃園縣桃園市○○路靠經國路側，穿越人行斑馬線欲至對街
    ，詎有受僱於被告長鴻電子股份有限公司（下稱長鴻公司）
    之被告己○○駕駛該公司所有之U4-6719 號小客貨車（下稱
    系爭車輛）於沿春日路往三民路方向行駛送貨途中，非僅未
    注意車前狀況而作隨時停車之準備行經交岔路口未減速慢行
    ，且闖紅燈行駛，於春日路、經國路口撞擊正在人行穿越道
    上行走之郭德雄，使郭德雄頭部下肢多處外傷併臚內出血，
    雖經送醫急救，惟仍藥石罔效，於同日即死亡，是被告己○○應注意、能注意而不注意，致車輛撞擊郭德雄而發生死亡
    結果，被告之過失與郭德雄之死亡間具有因果關係，依法被
    告即應負侵權行為之損害賠償責任。
二、按因故意或過失不法侵害他人之權利，負損害賠償責任。違
    反保護他人之法律，致生損害於他人者，負賠償責任。民法
    第184 條定有明文。又受僱人因執行職務，不法侵害他人之
    權利者，由僱用人與行為人連帶負損害賠償責任。民法第18
    8 條第1 項前段定有明文。汽車、機車或其他非依軌道行駛
    之動力車輛，在使用中加損害於他人者，駕駛人應賠償因此
    所生之損害。民法第191 條之2 亦有明文。不法侵害他人致
    死者，對於支出醫療及增加生活上需要之費用或殯葬費之人
    ，亦應負損害賠償責任。被害人對於第三人負有法定扶養義
    務者，加害人對於該第三人亦應負損害賠償責任。民法第19
    2 條定有明文。另不法侵害他人致死者，被害人之父、母、
    子、女及配偶，雖非財產上之損害，亦得請求賠償相當之金
    額。民法第194 條亦有明文。以下茲將原告等之請求項目及
    證據臚列如下：
　(一)原告戊○○○部分：
　1.醫療費用新台幣（下同）3,498 元，有收據三紙影本可證。
　2.喪葬費46萬1,871元，有收據18紙可證。
　3.扶養費用145 萬1,230 元，本件事故發生時，戊○○○為58
    歲，依內政部公布之女性國民平均餘命表，查得尚有23.59
    年之餘命；再依行政院主計處92年度家庭收支調查報告查得
    台灣地區每戶一人之平均年非消費性支出為7 萬9,162 元、
    消費性支出為29萬3,426 元，合計每年保持生活之通常費用
    為37萬2,588 元，以原告戊○○○育有二男一女以為計算計
    算，依霍夫曼計算式扣除中間利息，被告應連帶賠償145 萬
    1,230 元（計算式：372588＊15.5800 ÷4 ＝0000000）。
　4.精神慰撫金：120 萬元，戊○○○與亡郭德雄結褵三十餘年
    ，自年輕共同為事業家庭奮鬥，現正值子女成長反哺，欲共
    同牽手至白首之享受天倫及夫妻之情之時，因被告之過失致
    原告忽爾喪偶，頓失生活及精神上之所倚，全然失卻人生之
    方向，所受苦痛實非筆墨之所足形容，且被告等就本事件全
    人無關心或後悔之意，並一再飾詞隱匿其過失，更令原告身
    心所受傷害無法彌補，爰依法請求120 萬元聊資慰藉。
　5.復依強制汽車責任保險法第11條第1 項、第2 項之規定及同
    法第32條之規定，本件原告戊○○○已領得37萬5,000 元之
    理賠金應予扣減。
　　以上合計為274 萬1,599 元（本院按起訴狀誤載為254 萬
    1,599 元）。
　(二)原告乙○○、丁○○、丙○○部分：
　1.乙○○係家中惟一女兒，對於父親依賴有加，現亦有固定男
    友，而論及婚嫁，本欲由父親於婚禮上主持及執原告之手交
    予原告之夫，以為祝福，此等想法竟成夢想，原因僅係被告
    之一時過失所致；而父親向來皆為家中生計及精神上之所倚
　　，今忽爾悴逝，實令為子女之原告乙○○傷慟萬分，爰依法
    請求精神慰撫金100萬元。
　2.丁○○係家中長男，因家中父親向為生活及精神之所倚，現
  　已成年正欲稍盡反哺之孝道，然因被告之一時疏忽而致天人
    永隔，令原告無法事俸父親而背負不孝之名，且原告於93年
    與配偶陳思妤結婚，現妻子懷有身孕，本即欲使父親得以含
    飴弄孫，安享天年，然今均成泡影，實令原告無法接受而悲
    慟莫名，爰依法請求精神慰撫金100 萬元。
　3.本件因家中父親郭德雄向為家中生活及精神之所倚，於丙○○尚未盡一絲反哺之情時，即因被告之過失，使原告慟失至
    親，實令原告非常悲傷，爰依法請求精神慰撫金100 萬元。
　4.復依強制汽車責任保險法第11條第1 項、第2 項之規定及同
    法第32條之規定，原告乙○○、丁○○、丙○○各已領得37
    萬5,000 元之理賠金應予扣減。
　　以上，原告乙○○等三人各請求62萬5,000元。
三、綜上所述，爰依上揭各該規定之侵權行為之法律關係提起本
    件，並聲明：（一）被告應連帶給付原告戊○○○274 萬1,
    599 元及自本訴狀繕本送達之翌日起至清償日止按年息5 ％
    之計算之利息。（二）告應連帶給付原告乙○○、丁○○、
    丙○○各62萬5,000 元及自本訴狀繕本送達之翌日起至清償
    日止按年息5 ％計算之利息。（三）原告均願供擔保，請准
    宣告假執行。
貳、被告長鴻公司則以：
一、被告長鴻電子股份有限公司不負賠償責任：
（一）按受僱人因執行職務，不法侵害他人之權利者，由僱用人
      與行為人連帶負損害賠償責任。但選任受僱人及監督其職
      務之執行，已盡相當之注意或縱加以相當之注意而仍不免
      發生損害者，僱用人不負賠償責任，民法第188 條第1 項
      定有明文。
（二）本件車禍事故係發生於95年2 月2 日下午10時許，查該日
      為農曆初五，且下午10時許係下班時間，被告己○○當晚
      至被告長鴻公司值班，惟竟不假外出，嗣駕駛公司車輛外
      出發生車禍，長鴻公司亦甚感詫異。
（三）查長鴻公司對於員工外出洽公皆規定須填寫「人員外出管
      制表」（下稱管制表），書明外出時間、外出事由、目的
      地、回廠時間並簽名。且由管制表所載，長鴻公司包括外
      出寄信皆須管制登記乙情，即知長鴻公司對員工外出管制
      十分嚴格。
（四）復依我國習俗，農曆過年前後幾乎廠商間已無出貨或送貨
      等情，此觀管制表於95年1 月26日至2 月6 日間皆無外出
      洽公人員自明。己○○雖陳稱：那天是去訴外人清晰電子
      公司處或他處取貨云云？惟卻事先未連絡清晰電子公司任
      何人有關伊去取貨乙事（參鈞院96年1 月22日言詞辯論筆
      錄第3 頁倒數第6 行以下），顯不符情理，實無可採。基
      上足證，2 月2 日大年初五下午10時，己○○根本無須外
      出洽公，竟未填寫管制表，擅自駕車外出，雖嗣後發生
      本件車禍事故，惟己○○外出既非執行公司職務，長鴻公
      司對己○○之外出管制亦已盡相當之注意，基此，依上開
      民法規定，長鴻公司自不負連帶損害賠償之責。
二、次就原告請求金額陳述如下：
（一）醫療費用：3,498元，被告長鴻公司不爭執。
（二）喪葬費：查原告所提出喪葬費收據除太平間費用2,450 元
      、奠禮費19萬7,000元、納骨塔位4萬元，合計 21萬4,350
      元外，其餘有水果、鮮花、旺旺仙貝、告別式花海佈置等
      等，被告否認其為喪葬之必要費用。
（三）扶養費：查被害人郭德雄死亡時61歲，已屆強制退休年齡
      ，故被長鴻公司否認其尚有扶養他人之能力。復且原告戊○○○之財產達1,600 萬餘元、丁○○之年所得亦達155
      萬8,307 元、乙○○之年所得亦有67萬4,590 元、郭起昇
      之年所得亦有32萬4,036 元，故原告顯不具有民法第1117
      條規定之不能維持生活而無謀生能力之受扶養權利，縱有
      之，被告長鴻公司主張扶養費之計算，應以94年度所得稅
      扶養親屬寬減額每人每年7 萬4,000 元（滿70歲以上為11
      萬1,000元） 計算基準。
（四）精神慰撫金：如上所述，原告之經濟能力尚佳，反觀被告
      己○○之年所得為35萬8,524 元、被告長鴻公司之財產亦
      僅1,205 萬3,500 元，故長鴻公司主張原告請求之慰撫金
      過高，應予酌減。
三、綜上所陳，原告依民法第188 條第1 項請求長鴻公司對己○○所為侵權行為負連帶賠償責任，並無理由，為此並聲明：
    （一） 原告之訴及假執行之聲請均駁回。（二）如受不利
    判決，被告願供擔保，請准宣告免予假執行。
參、被告己○○則以：其係長鴻公司之員工，為組長之職務，業
    務為操作機台，於94年10月以後，長鴻公司內員工不足，偶
    需委派其駕車去送樣品及急件，95年2 月2 日晚間8 時許還
    在公司上班，晚上10時許確有駕駛長鴻公司之系爭車輛欲至
    廠商清晰電子公司收取急件，行至原告所指上開路段，車速
    約40餘公里，夜間亦有開車燈，當時為綠燈，有注意車前狀
    況，車後有一輛客運車，車前無任何車輛，但並沒有看到郭
    德雄，是撞倒郭德雄之後才踩煞車。對本件車禍之發生確有
    過失，對刑事法庭認定之犯罪事實無意見。對原告主張之醫
    療費用、扶養費用等項均不爭執，但原告請求精神慰撫金均
    過高，應予核減。並聲明：（一）原告之訴及假執行之聲請
    均駁回。（二）如受不利判決，被告願供擔保，請准宣告免
    予假執行。
肆、本院之判斷：
一、原告主張：被告係受僱於長鴻公司，於上揭時地駕駛系爭車
    輛，撞擊正在人行穿越道上行走之郭德雄，使郭德雄頭部下
    肢多處外傷併臚內出血，雖經送醫急救，仍於同日即死亡；
    原告分別為郭德雄之配偶、子女，均為郭德雄之繼承人；被
    告己○○因本件車禍所涉業務過失致人於死罪嫌，經本院刑
    事簡易庭判處有期徒刑5 月（尚未確定，原告聲請檢察官上
    訴中）等事實；有原告提出桃園縣政府警察局道路交通事故
    證明書、台灣桃園地方法院檢察署檢察官相驗屍體證明書、
    戶籍謄本各1 份（均影本，見本院卷宗第10、11、26、27頁
    ）為證，亦有本院95年度壢交簡字第1341號刑事簡易判決正
    本1 份附卷足稽（本院卷宗第73至75頁），另有本院調閱台
    灣桃園地方法院檢察署95年度相字第237 號相驗卷宗（下稱
    相驗卷宗）影本1 卷所附偵詢筆錄等資料可資查考；被告對
    上開事實亦不爭執。原告主張之上開部分事實，自堪信實。
二、被告己○○略以：其駕駛系爭車輛行至上揭路段，夜間有開
    車燈，車速約40餘公里，前方並無車輛，當時為綠燈，不知
    為何撞倒郭德雄云云。惟查：據郭德雄之子丁○○於警詢中
    陳稱：「我是送他（指郭德雄）到該『路口斑馬線』放他下
    車，而他是要到正對面騎他的重機車。」（見相驗卷宗第2
    頁），參以道路交通事故現場圖（見同上卷第7 頁），距離
    行人穿越道路口附近有散落一處，距行人穿越道逐次遞遠為
    鞋子1 及2 、系爭車輛停置處、血跡處；依此，顯見郭德雄
    為被告己○○所駕車輛撞擊時，應係在行人穿越道行走中，
    方有於行人穿越道附近有散落物遺留。按「汽車行駛時，駕
    駛人應注意車前狀況及兩車併行之間隔，並隨時採取必要之
    安全措施。」，道路交通安全規則第94條第3 項定有明文。
    而當時車禍現場係天候晴、夜間無照明、三岔路口、路面為
    柏油鋪裝、無缺陷、無障礙物、視距良好、有行車管制號誌
    正常運作等情形，有道路交通事故調查報告表（一）可佐（
    見同上卷第9 頁），並無何不能注意之情況存在；被告己○○自承前方無車輛、車速僅40餘公里、有開車燈，在被告己○○個人情形上，顯然車速並無特別超速且有照明、前方視
    線清楚且無障礙，亦無不能注意之情形存在，何以未能看見
    前方有行人郭德雄正在行人穿越道行走，抑且撞倒郭德雄以
    後方踩煞車，顯然完全未注意車前狀況有行人在行走中而釀
    致本件事故之發生，其有過失甚明；郭德雄係因被告己○○
    過失行為肇致本件車禍而生死亡之結果，二者顯有相當因果
    關係。另被告己○○陳辯當時其車行方向為綠燈一節，參以
    上開報告表（一）所載僅係現場行車管制號誌正常運作，尚
    不足以證明被告己○○所言有所依據，況且如上所述，己○○連行人在其前方都未見到，如何能知其車行方向為綠燈；
    再者，己○○就此駕駛汽車加損害於他人車行方向為綠燈一
    節，更從未舉證以實其說（民法第191 條之2 規定參照），
    此部分所辯，要無可採；原告主張關於被告己○○就本件車
    禍致郭德雄死亡，己○○有過失之事實，可資採認。
三、被告長鴻公司對本件車禍事故發生致郭德雄死亡時，己○○
    確為其公司之員工，己○○所駕系爭車輛為公司所有，而己○○職務係掛組長頭銜、平日除操作機台外，亦接受公司法
    定代理人指派一星期一、二次開車收送貨，至95年2 月2 日
    晚間8 時許己○○尚在公司工作等事實並不爭執且自陳甚明
    （見本院卷宗第119 至121 頁）；準此，己○○駕駛系爭車
    輛收送貨物自得認係為公司執行業務，己○○亦係駕駛車輛
    為其附隨業務而為從事業務之人。被告長鴻公司雖辯以：己○○車禍當日係值班，竟不假外出，隨意（偷開）駕駛系爭
    車輛，未依規定須填寫管制表，復依我國習俗，農曆過年前
    後幾乎廠商間已無出貨或送貨等情，此觀長鴻公司管制表於
    95年1 月26日至2 月6 日間皆無外出洽公人員自明，己○○
    陳稱，該日是去訴外人清晰電子公司或他處處拿取貨品云云
    ？並不實在。當日晚間10時許己○○根本無須外出洽公，竟
    未填寫管制表，擅自駕車外出，雖嗣後發生本件車禍事故，
    惟己○○外出既非執行公司職務，長鴻公司對己○○之外出
    管制亦已盡相當之注意。換言之，長鴻公司對受僱人之選任
    及業務執行之監督，已盡相當之注意，自不負連帶損害賠償
    之責；並提出人員外出管制表影本2 紙為證（見本院第45、
    46頁）。惟查：被告長鴻公司所辯上情，質以被告己○○予
    以否認，並陳以，當日晚間10時許確係要去收取急件貨物，
    及如何因中途轉向往車禍地點行駛等情甚明（見本院卷宗第
    114 、121 頁）。是此，足見被告所辯已非無疑；抑且，依
    長鴻公司法定理人陳稱，己○○平日開車都需向其拿鑰匙等
    語無訛，且當日晚間8 時許，長鴻公司法定代理人尚在公司
    指揮監督己○○等員工工作，何以至10時許之前己○○即能
    取得鑰匙隨意駕車外出？對於己○○是竊取車輛鑰匙而開車
    一節，亦僅空言所陳自為推論，並未舉證以實其說；況如長
    鴻公司所辯，其管制員工外出十分嚴格，則何以己○○未填
    任何單據或管制表，即得將公司車輛隨意駛離公司；綜此，
    均見長鴻公司所辯前後矛盾，其監督員工業務之執行不能謂
    已盡相當之注意。又民法第一百八十八條第一項所稱之「執
    行職務」，初不問僱用人與受僱人之意思如何，一以行為之
    外觀斷之，即是否執行職務，悉依客觀事實決定。苟受僱人
    之「行為外觀」具有執行職務之形式，在客觀上足以認定其
    為執行職務者，就令其為濫用職務行為，怠於執行職務行為
    或利用職務上之機會及與執行職務之時間或處所有密切關係
    之行為，自應涵攝在內（最高法院90年度台上字第1991號判
    決要旨參照）。本件被告己○○既係駕駛系爭車輛肇事，且
    系爭車輛亦屬長鴻公司所有，於值班後屬下班時間期間縱然
    實際上係返回住居所，亦得從外觀上認為具有執行職務之形
    式；是縱然己○○此舉為濫用職務、利用職務上之機會而駕
    駛系爭車輛，亦應屬「執行職務」，何況己○○屢屢自陳確
    係駕車前往客戶處收取貨品，更屬之。綜上所述，長鴻公司
    所辯上情認其無庸負僱用人之責任，無從採認。原告主張被
    告二人應依民法第188 條第1 項前段負連帶賠償之責，足以
    信實。
四、被告己○○為受僱人因執行職務而有過失行為致原告之被繼
    承人死亡，二者復有相當因果關係；被告長鴻公司為己○○
    之僱用人，對此被告二人應負連帶損害賠償之責任。已如原
    告所引上揭民法各項條文所定，茲將原告主張各項損害，分
    述如下：
１、醫療費用3,498 元：原告戊○○○主張因郭德雄車禍死亡，
    其支出上開醫療費用，依民法第192 條規定請求損害賠償，
    並提出收據影本3 紙為證（見本院卷宗第12至14頁），被告
    就此亦不爭執，核屬無訛，應予准許。
２、喪葬費用46萬1,871 元：原告戊○○○主張因郭德雄車禍死
    亡其支出上開殯葬費，依民法第192 條規定請求損害賠償，
    並提出收據18紙為證（見本院卷宗第15至25頁），尚非無據
    。被告己○○就此亦不爭執，惟被告長鴻公司則就其中上開
    收據中關於太平間費用等共21萬4,530 元不爭執，亦認屬殯
    葬所必要，其餘收據中關於水果、鮮花、旺旺先貝等物則非
    殯葬祭祀所必要，另收據中所謂「花海」20萬元，亦有過高
    ，縱該「花海」為告別式場之總稱，亦僅能以10萬元為適當
    ；惟本件原告對被告二人起訴，請求連帶損害賠償，雖該訴
    訟標的對於共同訴訟之各人尚非必須合一確定，但本件實係
    被告己○○一人行為所致，被告長鴻公司依法負連帶賠償之
    責，二人既一同被訴，理論上除非基於個人之事由，否則應
    同勝同敗，本件即為類似必要共同訴訟，應有民事訴訟法第
    56條之準用，依此，被告己○○雖對原告戊○○○主張之殯
    葬費表示無意見、不爭執願全數賠償之意思，此之行為顯不
    利益於共同被告長鴻公司，對長鴻公司不生效力（民事訴訟
    法第56條第1 款參照）。復按「殯葬費為收殮及埋葬費用，
    其賠償範圍應以實際支出之費用，並斟酌被害人當地之習俗
    、被害人之身分、地位及生前經濟狀況決定之（最高法院92
    年度台上字第1427號判決要旨參照）。而原告對被告抗辯略
    以，被害人及原告是拜佛之家庭，故至郭德雄出殯之前，從
    上開收據中並無「牲禮」之項目，全部均以「鮮花」、「水
    果」「旺旺先貝」（即餅乾）等物為祭祀為祭祀，而所稱「
    花海」即為告別式場之全部花費總稱，其內細目已經無法記
    憶，被害人才60歲，正值人生黃金時間，遽然過世，上開費
    用，應全屬喪葬禮儀上所必要。查：上開收據中確無一般喪
    葬禮儀上「拜飯」、「牲禮」之項目，其中ＯＫ便利商店發
    票3 紙，1 紙50元為「旺旺先貝」係屬祭祀之用，另2 紙品
    名127 元為紙張類、7 元似為糖果，另有收據無名稱540 元
    ，均無祭祀無關，應予剔除（見本院卷宗第17頁、第19頁上
    方）；其餘收據水果256 、260 元，鮮花200 元，水果95、
    176 、310 元，鮮花200 元（見本院卷宗第15頁下方、第16
    頁下方、第18頁、19頁下方、20頁），以上鮮花、水果，應
    誠如原告所指係屬宗教上信仰代替一般習俗「拜飯」等喪葬
    習俗所必要，且該費用衡諸目前我國經濟環境，應屬適當，
    此部分應全數照給；又「花海」20萬元（見本院卷宗第25頁
    ），被告亦不否認原告所陳係告別式場之花費總稱，並認以
    10 萬 元為適當，原告則如上述該花海細目已無法記憶，復
    不積極舉證20萬元全為適當並符合當地習俗所必要，本院斟
    酌被害人生前有正當工作，甫屆勞工法定退休年齡，生前子
    女均成年且有正當工作，正值人生可以無慮享受之時期，其
    信仰之觀念，參酌我國目前之一般經濟狀況、喪葬習俗，原
    告戊○○○此之支出，尚無特別浪費鋪張情事，認此部分應
    以15萬元為適當，超過部分，並無必要。綜上此部分原告戊○○○請求在36萬5,897 元（【被告均不爭執部分】214350
    ＋50＋256 ＋260 ＋200 ＋95＋176 ＋310 ＋200 ＋000000
    0）之範圍內為有理由，逾此範圍者，不予准許。
３、扶養費用145 萬1,230 元：原告戊○○○主張其為郭德雄之
    配偶，依法係屬得受扶養之人，依民法第192 條第2 項規定
    請求本項費用，其詳則如上揭所述。被告己○○就此亦不爭
    執。為被告長鴻公司則以，戊○○○之財產達1,600 萬餘元
    ，況子均已成年有工作，應屬有資力之人，不符民法第1117
    條之要件，不能為本項之請求，如能請求，亦應以所得稅扶
    養親屬寬減額每年7 萬4,000 （滿70歲為11萬1,000 元）為
    計算基準。被告二人就此爭執、不爭執意見如上第2 點所述
    ，仍應認為有所爭執。按「夫妻互負扶養之義務，其負扶養
    義務之順序與直系血親卑親屬同，其受扶養權利之順序與直
    系血親尊親屬同。」，為民法第1116條之1 所明定。夫妻互
    受扶養權利之順序，既與直系血親尊親屬同，自不以無謀生
    能力為必要。但依民法第一千一百十七條規定，仍須以不能
    維持生活者為限，始得請求加害人賠償。（最高法院87年台
    上字第2727號判決要旨參照）；所謂不能維持生活，係指「
    財力、無財產足以維持生活而言」、「不能以自己之財產維
    持生活者而言；反面言之，如能以自己之財產維持生活者（
    如以自己所有房屋出租收入之租金維持生活），自無受扶養
    之權利。」（最高法院77年台上字第1705、81年台上字第15
    04、78年台上字第1580號判決要旨參照）。經查：原告戊○○○確係郭德雄之配偶，於郭德雄死亡時平均餘命尚有23.5
    9 年，均屬實情，惟戊○○○目前尚有存款76萬餘元，不動
    產及投資以公告現值、面額計算已達1,643 萬8,212 元（非
    屬市場交易價值，其中投資部分僅78,870元，餘皆為不動產
    ），且目前上開資產均存在，亦無任何負債或設定負擔，以
    上有本院依職權調閱戊○○○稅務電子閘門財產所得調件明
    細表2 紙（見本院卷宗第86、87頁）、原告提出之民事準備
    書狀並附存摺影本可佐甚明；似此，原告戊○○○並非無「
    財力」、「資產」之人，況且依目前之經濟水準，能有1,70
    0 餘萬元之人，衡以戊○○○之平均餘命、所得稅親屬寬減
    額度或原告主張行政院公告之年度平均消費支出，依上揭判
    決要旨所示，戊○○○之財力應足以維持其生活，其自不得
    為受扶養權利之人，此部分請求，無從准許。雖原告戊○○○另辯以，其所有不動產或為自住或為閒置中無法變現，仍
    應屬不能維持生活云云；惟原告戊○○○既有上揭「資產」
    ，不論係自住或閒置、是否要變現，均為如何利用之問題，
    不能因此改變其有資產財力足以維持生活之事實；原告此之
    所辯，要無可採。
４、精神慰撫金戊○○○120 萬元，乙○○、丁○○、丙○○各
    100 萬元：原告主張其等為郭德雄配偶、子、女，依民法第
    194 條規定為此請求，其詳亦如上述；被告則均以原告請求
    數額過高云云。按請求該受僱人及其僱用人連帶賠償相當金
    額之慰撫金時，法院對於慰撫金之量定，應斟酌該受僱人及
    應負連帶賠償責任之僱用人，並被害人暨其父、母、子、女
    及配偶之身分、地位及經濟狀況等關係定之（最高法院76年
    度台上字第1908號判決要旨參照）。查被害人郭德雄生前有
    正當工作，甫屆勞工法定退休年齡，生前子女均成年且有正
    當工作，正值人生可以無慮享受之時期，家庭結構最為穩定
    ，且為家庭之中心，非人生之自然終老，遽然湊逝，其配偶
    、子、女，受有精神上痛苦、煎熬自屬當然，原告上開主張
    ，應有理由。而戊○○○目前已近60歲，雖然無業其資產如
    上所述，與郭德雄養育子女有成，正值人生可郭德雄開始享
    受之時期，卻需一人面對日後之生活；原告乙○○、丁○○
    、丙○○，均已成年且有正當職業、或為大專之學歷，丁○○已婚、94年度有155 萬餘元之收入且有不動產（含房屋、
    土地）、汽車等，乙○○未婚、94年度收入有67萬餘元、尚
    有投資10餘萬元，丙○○未婚、94年度有收入32萬餘元等情
    ，有原告提出之上開戶籍謄本、本院依職權調閱其等三人稅
    務電子閘門財產所得調件明細表在卷可佐（見本院卷宗第90
    至96頁）；被告己○○現無業，高職畢業、94年度所得35萬
    8 千餘元，屢次表示雖欲和解但亦陳其無任何資財可供賠償
    ，上情為其所自述，並有稅務電子閘門財產所得調件明細表
    在卷可佐（見本院卷宗第103 頁）；被告長鴻公司自承其公
    司目前資產為1,200 萬餘元，此亦有稅務電子閘門財產所得
    調件明細表在卷可佐（見本院卷宗107 、108 頁），惟其係
    資本總額5,000 萬元之公司，汽車、電子零件製造、批發，
    係屬有資力之公司，此有該公司變更登記表在卷可憑（見本
    院卷宗第111 、112 頁）。按諸上情，茲審酌上揭兩造之身
    分、經濟能力、地位，被告己○○之過失行為肇致被害人郭
    德雄死亡，原告等人完滿家庭無故破裂，原告所受精神上痛
    苦等一切情狀，認原告戊○○○上開請求於120 萬元，尚屬
    適當，原告乙○○等三人上開請求各在70萬元範圍內，方屬
    適當，超過部分，核屬過高，不予准許。
五、從而，原告等因被告己○○之過失侵權行為致郭德雄死亡，
    得請求被告二人負連帶損害賠償，戊○○○得請求之金額為
    156 萬9,395 （3498＋365897＋0000000） ，乙○○、丁○○、丙○○各得請求之金額為70萬元。復按原告自承已依強
    制汽車責任保險法規定，因本件事故取得保險給付150 萬元
    ，原告四人各得37萬5,000元一節無訛。而「保險人依本法
    規定所為之保險給付，視為被保險人損害賠償金額之一部分
    ；被保險人受賠償請求時，得扣除之。」，又「本法所稱請
    求權人，指下列得向保險人請求保險給付或向特別補償基金
    請求補償之人：二、因汽車交通事故死亡者，為受害人之遺
    屬；其順位如下：（一）父母、子女及配偶。同一順位之遺
    屬有數人時，按人數平均分配保險給付或補償。」，強制汽
    車責任保險法第32條、第11條第1 項第2 款第1 目、第2 項
    均定有明文。原告既以受領上開保險給付，且各平均分受，
    被告係屬被保險人，受賠償請求，依上開規定，應予扣除之
    。故原告戊○○○於119 萬4,395 元（0000000 －000000）
    ，原告乙○○、丁○○、丙○○於32萬5,000 元（000000－
    000000）之範圍有理由，逾此部分，則不應准許。
六、給付無確定期限者，債務人於債權人得請求給付時，經其催
    告而未為給付，自受催告時起，負遲延責任。其經債權人起
    訴而送達訴狀，或依督促程序送達支付命令，或為其他相類
    之行為者，與催告有同一之效力。遲延之債務，以支付金錢
    為標的者，債權人得請求依法定利率計算之遲延利息。但約
    定利率較高者，仍從其約定利率。應付利息之債務，其利率
    未經約定，亦無法律可據者，週年利率為百分之五。民法第
    229 條第2 項、第233 條第1 項、第203 條分定明文。本件
    為侵權行為之債，兩造自無約定清償期及利率，原告主張以
    起訴狀繕本送達被告之翌日起至清償日按法定利率計算之利
    息，依上規定應屬有據，而本件被告己○○係95年8 月11日
    、被告長鴻公司係於同年月10日收受起訴狀（見本院卷宗第
    31、32頁）。從而原告等依據侵權行為之法律關係及上揭規
    定請求被告連帶給付上開第5 點所示各金額及被告己○○自
    95年8 月12日、被告長鴻公司自95年8 月11日起均至清償日
    止按週年利率5 ％計算之利息，為有理由，逾此部分之請求
    ，則應予駁回。
七、兩造均陳明願供擔保，聲請宣告或免為假執行，經核原告勝
    訴部分，合於法律之規定，爰各別酌定相當之擔保金額分別
    宣告假執行或免為假執行；至原告敗訴部分，其該部分假執
    行之聲請，因訴之駁回而失所依附，併予駁回。
八、本件事證以臻明確，兩造其餘主張、陳述及所提之證據資料
    ，核與判決結果已無影響，不再一一論述，併此敘明。
據上論結，本件原告之訴為一部有理由，一部無理由，依民事訴
訟法第79條、第85條第1 項、第2 項、第390 條第2 項、第392
條第2 項，判決如主文。
中　　華　　民　　國　　96　　年　　3 　　月　　12　　日
                  民事第二庭    法　官　劉克聖
右為正本，係照原本作成。
如對本判決上訴，須於判決送達後20日內向本院提出上訴狀
中　　華　　民　　國　　96　　年　　3 　　月　　12　　日
                            書記官　吳玉金
